【裁判字號】    99,抗,1475
【裁判日期】    991029
【裁判案由】    確認派下權存在
【裁判全文】
臺灣高等法院民事裁定                  99年度抗字第1475號
抗  告  人  祭祀公業法人桃園縣游仕參
法定代理人  戊○○
上列抗告人因與相對人甲○○等間確認派下權存在事件，對於中
華民國99年8月10日臺灣桃園地方法院97年度訴字第2112號裁定
提起抗告，本院裁定如下：
    主  文
抗告駁回。
抗告費用新臺幣壹仟元由抗告人負擔。
    理  由
一、按提起民事第二審上訴，應依民事訴訟法第77條之16第1項
    規定繳納裁判費，此為必須具備之程式。又上訴不合程式或
    有其他不合法之情形而可以補正者，原第一審法院應定期間
    命其補正，如不於期間內補正，應以裁定駁回之，民事訴訟
    法第442條第2項亦有明定。次按「本條例施行前已存在之祭
    祀公業，其依本條例申報，並向直轄市、縣（市）主管機關
    登記後，為祭祀公業法人。本條例施行前已核發派下全員證
    明書之祭祀公業，視為已依本條例申報之祭祀公業，得逕依
    第二十五條第一項規定申請登記為祭祀公業法人。祭祀公業
    法人有享受權利及負擔義務之能力。祭祀公業申請登記為祭
    祀公業法人後，應於祭祀公業名稱之上冠以法人名義」、「
    祭祀公業法人應設管理人，執行祭祀公業法人事務，管理祭
    祀公業法人財產，並對外代表祭祀公業法人。管理人有數人
    者，其人數應為單數，並由管理人互選一人為代表人」，祭
    祀公業條例第21、22條定有明文。祭祀公業條例業於民國96
    年12月12日經總統公布，並於97年7月1日施行。以祭祀公業
    為當事人者，如祭祀公業經登記為法人者，應依記載法人之
    例，載為「○○法人某祭祀公業」，並列管理人為其法定代
    理人，最高法院97年度第2次民事庭會議決定第一項可資參
    照。
二、抗告意旨略以：伊之管理人有戊○○、游象水、游明輝、游
    家濟、游輝祥等5人，依最高法院80年台上字第151號、82年
    台上字第2829號判決及37年上字第6064號判例意旨，應共同
    以自己名義代表派下全體起訴或被訴，原法院判決、裁定及
    函文列名5位管理人，且管理人姓名與伊之管理人姓名不同
    ，伊認定為無效裁判而不予理會，原裁定僅駁回其中管理人
    中之一人，具有明顯重大違誤。爰提起抗告請求廢棄原裁定
    云云。
三、經查，相對人甲○○、乙○○、丁○○、丙○○（下統稱相
    對人）以抗告人祭祀公業法人桃園縣游仕參為被告，請求確
    認其等為抗告人之派下員及抗告人應將其等列入抗告人派下
    員名冊，經原法院97年訴字第2112號判決確認相對人對抗告
    人之派下權存在，並駁回相對人其餘之訴。抗告人嗣提起第
    二審上訴，惟因未繳納裁判費，原法院乃於98年7月28日裁
    定命抗告人於收受裁定送達後5日內如數補繳，抗告人嗣對
    該補費裁定提起抗告，經本院99年5月14日98年度抗字第141
    1號裁定駁回其抗告確定，原法院於99年6月22日復以桃園永
    民簡97年度訴字第2112號函通知抗告人於函到後5日內依原
    法院前開補費裁定補繳上訴裁判費，該通知已於99年6月25
    日送達抗告人之法定代理人等情，均有原法院前開判決、抗
    告人聲明上訴狀、補費裁定、本院裁定、原法院函、送達證
    書附卷可稽（見原法院卷第170-173、183、188、192-198頁
    ），惟抗告人迄至99年7月19日均未補繳第二審裁判費，亦
    有原法院查詢簡答表及答詢表附卷可查（見原法院卷第208-
    210頁），則抗告人提起之上訴自屬不合法，應予駁回。
四、抗告意旨固謂其管理人有戊○○、游象水、游明輝、游家濟
    、游輝祥等5人，依法應共同以自己名義代表派下全體起訴
    或被訴，原法院判決、裁定及函文列名之5位管理人與伊之
    管理人姓名不同，伊認定為無效裁判而不予理會，原裁定僅
    駁回其中管理人中之一人，具有明顯重大違誤云云。惟查，
    抗告人已於97年12月26日申請登記為法人，有其法人登記證
    書附卷可參（見本院卷第7頁），依祭祀公業條例第21條第3
    項規定已具有當事人能力，依最高法院97年度第2次民事庭
    會議第一項決定，其為當事人時，應依記載法人之例，以抗
    告人祭祀公業法人桃園縣游仕參為當事人，並列其管理人為
    法定代理人。抗告人所引用之最高法院37年上字第6064號判
    例意旨、80年台上字第151號、82年台上字第2829號判決意
    旨謂應由祭祀公業管理人共同以自己名義代表派下全體起訴
    或被訴，乃為制訂祭祀公業管理條例前之見解，最高法院37
    年上字第6064號判例意旨並業經最高法院99年度第1次民事
    庭會議決議不再援用，是抗告人前開主張自不可採。又抗告
    人之管理人固為戊○○、游象水、游明輝、游家濟、游輝祥
    等5人，惟管理人戊○○為代表法人之管理人，亦有抗告人
    法人登記證書、設立登記時之管理人（監察人）名冊附卷可
    參（見原法院卷第103、214頁、本院卷第7頁），是抗告人
    本得僅以戊○○一人為法定代理人進行訴訟程序，而無庸併
    列其他管理人為法定代理人。況游象水、游明輝、游家濟、
    游輝祥已委任為戊○○為代理人，亦有原法院委任書附卷可
    稽（見原法院卷第154頁）。又原法院自始均認抗告人之管
    理人為戊○○、游象水、游明輝、游家濟、游輝祥等5人，
    原法院97年訴字第2112號判決、補費裁定、99年6月22日桃
    園永民簡97年度訴字第2112號函將管理人「游明輝」、「游
    家濟」分別誤載為「游象輝」、「游象濟」，僅為應行更正
    之問題，難謂前開裁判及函即因此不生效力。又因抗告人之
    管理人戊○○為代表法人之管理人，已如前述，是原裁定僅
    列戊○○為抗告人之法定代理人而駁回抗告人之上訴，依法
    並無不合，抗告人謂原裁定僅駁回管理人中一人之上訴，實
    有誤解。此外，原裁定係駁回「祭祀公業法人桃園縣游仕參
    」之上訴，是抗告人應為「祭祀公業法人桃園縣游仕參」，
    抗告狀之當事人欄將抗告人載為「祭祀公業法人桃園縣游仕
    參管理人戊○○、游象水、游明輝、游家濟、游輝祥」（見
    本院卷第6頁），應為誤載，此觀抗告狀上之蓋章亦明，本
    院將抗告人更正如當事人欄所示，併此敘明。
五、綜上所述，抗告人既逾限未繳納裁判費，則原裁定駁回抗告
    人之上訴，依法並無不合。抗告意旨指摘原裁定不當，求予
    廢棄，為無理由，應予駁回，爰裁定如主文。
中    華    民    國    99    年    10    月    29    日
                    民事第十七庭
                        審判長法  官 湯美玉
                              法  官 丁蓓蓓
                              法  官 李慈惠
正本係照原本作成。
本裁定除以適用法規顯有錯誤為理由外，不得再抗告。如提起再
抗告，應於收受後10日內委任律師為代理人向本院提出再抗告狀
。並繳納再抗告費新台幣１千元。
中    華    民    國    99    年    11    月    3     日
                              書記官 王敬端

司法院資訊處製作；財團法人民間司法改革基金會備份。
